【裁判字號】    96,上訴,2787
【裁判日期】    970130
【裁判案由】    妨害國幣懲治條例
【裁判全文】
臺灣高等法院刑事判決                96年度上訴字第2787號
上  訴  人
即  被  告  乙○○
選任辯護人  游淑惠律師
上列上訴人因妨害國幣懲治條例案件，不服臺灣臺北地方法院94
年度訴字第1863號，中華民國96年6月7日第一審判決（起訴案號
：臺灣臺北地方法院檢察署94年度偵字第17595號），提起上訴
，本院判決如下：
    主  文
原判決撤銷。
乙○○意圖供偽造通用之紙幣，而收受各項器械、原料，累犯，
處有期徒刑壹年陸月，減為有期徒刑玖月。如附表一所示之物均
沒收。
    事  實
一、乙○○於民國90年7月間，因犯公共危險罪，經臺灣臺北地
    方法院以90年度店交簡字第853號判決判處有期徒刑3月確定
    ，並於92年4月1日執行完畢。
二、乙○○於92年7月間某日，明知真實姓名、年籍不詳、自稱
    「林忠彥」之成年男子所交付之如附表一所示之物，係供偽
    造通用紙幣所用之器械、原料，竟仍基於偽造通用紙幣之意
    圖，予以收受並置於其位於臺北縣新店市○○街33號4樓之
    住處內。嗣於93年1月13日，為法務部調查局臺北縣調查站
    （下稱臺北縣調查站）持臺灣板橋地方法院法官所核發之搜
    索票，至其上開住處執行搜索時，當場查獲，並扣得上開如
    附表一所示之物。
三、案經臺北縣調查站移送臺灣板橋地方法院檢察署（簡稱板橋
    地檢署）呈請臺灣高等法院檢察署檢察官令轉臺灣臺北地方
    法院檢察署（簡稱臺北地檢署）檢察官偵查起訴。
    理  由
一、訊之被告乙○○（簡稱被告）固坦承其於92年7月間某日，
    自真實姓名、年籍不詳、自稱「林忠彥」之成年男子處收受
    如附表一所示之物，並將之置於臺北縣新店市○○街33號4
    樓之住處內，而為警查扣之事實，惟否認該物係拿來做偽鈔
    之用，辯稱：附表一所示之物，係「林忠彥」於警方查獲前
    4到6個月前暫時寄放，因與「林忠彥」交情不深，不知道其
    年籍住址，也不知道當時寄放什麼東西等語。
二、經查：（一）被告於92年7月間某日，收受年籍不詳自稱「
    林忠彥」之成年男子所交付之如附表一所示之物，並置於其
    位於臺北縣新店市○○街33號4樓之住處內，且被告知悉該
    等物品均係供製造偽鈔所用之器械、原料一節，為被告供承
    在卷（參原審卷第165頁、第167頁），並有如附表一所示之
    物扣案可證，堪認被告明知如附表一所示均係供偽造通用紙
    幣所用之物，仍予以收受之事實。又如附表一所示之物，經
    原審依職權送中央印製廠鑑驗，結果認其中含無螢光反應之
    紙張、可供黏貼之金屬箔膜、具綠、藍螢光反應之顏料、網
    版、網版製作及印刷用之相關顏料等，已具模仿鈔券外觀之
    能力，有中央印製廠96年4月27日出具之中印發字第0960001
    949號函一紙附卷可參（參原審卷第二宗第2頁）；（二）被
    告曾向證人吳家祥（現改名為甲○○）詢問可否代為銷售偽
    鈔，且有與真實姓名、年籍不詳、綽號「阿宏」之成年男子
    配合銷售偽鈔之事實，業據證人吳家祥（現改名為甲○○）
    於臺北市調查站接受調查員調查時供述在卷，雖其於本院傳
    喚到庭具結後證稱：伊不知道被告有無做偽鈔，是被告之弟
    弟在做偽鈔，被告弟弟當兵後，留被告之電話，都是由被告
    接電話，伊於調查站接受調查時，因緊張，認為電話都是被
    告接，就直接說是被告偽造偽鈔，伊沒有向被告買過偽鈔等
    語（參本院97年1月16日審判筆錄第2、3頁），核與其於調
    查站之供述不符，惟證人於本院之供述亦明白證稱被告之弟
    弟有做偽鈔，因去當兵留被告之電話，都是由被告接電話等
    語，參諸被告於本院行交互詰問時，亦供稱伊弟弟張仁國在
    製作偽鈔，當時其弟在當兵等語，堪認證人確有與被告談論
    偽鈔一事，本院認證人吳家祥（現改名為甲○○）於調查站
    之供述具有較可信之特別情況，且為證明本件犯罪事實存否
    所必要，依刑事訴訟法第159條之2規定，應有證據能力，且
    其證詞堪信為真；（三）依據被告先後於92年11月3日至同
    年月20日間之通訊監察譯文資料內容以觀，亦認定被告主觀
    上有偽造通用紙幣之意圖。首先，就通訊監察譯文資料中所
    提及之特殊名詞，如：「踏」之意思為換偽鈔之比例，「大
    張」即指面額一千元之偽鈔，「小張」指面額五百元之偽鈔
    ，「紙」即指偽鈔之意，「打槍」表示做的東西比較不好，
    「裝痱子粉」意指可在鈔票上塗抹痱子粉，作為辨別真鈔、
    偽鈔之方式，「米黃圖文」亦指面額五百元之偽鈔，「色模
    」為製造偽鈔之工具等情，業據被告供承在卷（原審卷第一
    宗第34頁反面至第35頁反面參照）；其次，依據上開特殊名
    詞以細究各該通訊監察譯文之內容，被告於92年11月3日
    上午2時28分21秒與真實姓名、年籍不詳、綽號「小涵」之
    成年男子通電話時，「小涵」表示欲購買偽鈔，希望被告換
    偽鈔之比例能夠算得高一點，被告還向「小涵」表示，面額
    一千元之偽鈔做不好的機率大於面額五百元之偽鈔，而且其
    所製造之偽鈔，雖在其上塗抹痱子粉檢驗，亦可通過，然真
    正厲害會辨識之人仍然會發現真偽等語（參板橋地檢署93年
    度警聲搜字第183號卷第55、56頁參照）；嗣於92年11月9日
    下午7時34分59秒，「小涵」復撥打電話聯絡被告，再度向
    被告表示要面額五百元之偽鈔，希望被告換偽鈔之比例能夠
    算得高一點，被告答稱：我現在要做面額五百元之偽鈔，要
    出一點給人家，面額五百元之偽鈔也是很多人在拿等語（參
    他字卷第53、54頁）；92年11月13日下午6時32分59秒，
    一真實、姓名年籍不詳、綽號「阿賓」之成年男子去電被告
    ，要求被告拿面額一千元及五百元之偽鈔等語（參他字卷第
    49頁）；92年11月20日18時13分37秒，被告胞弟撥打電話
    給被告，向被告表示有人要面額五百元之偽鈔，並要求被告
    購買製造偽鈔之工具等語（警聲搜字卷第37頁至第39頁參照
    ）。參諸證人吳家祥（即甲○○）於調查站之證詞，以及92
    年11月間，陸續有人去電被告，要求被告提供偽鈔，並希望
    提高換偽鈔之比例，且被告胞弟尚要求被告購買製造偽鈔之
    工具等節，足證被告主觀上具有製造偽鈔之意圖甚明；（四
    ）被告於臺北縣調查站接受調查員調查時即已供承：如附表
    一所示之物均為「林忠彥」所交付，以為偽造紙幣所用之物
    ，其於92年7月間即受「林忠彥」之託，購買製造偽鈔用紙
    等語（參他字卷第78頁至第86頁），依被告之上開供述，由
    被告為「林忠彥」購買製造偽鈔用紙之時間推算，約為被告
    為警查獲前半年，亦即參諸「林忠彥」交付如附表一所示之
    物予被告之時間，即可推知，被告於收受「林忠彥」所交付
    如附表一所示之物時，亦同時受託購買製造偽鈔用紙，益證
    被告於收受如附表一所示之物時，即已知悉該等物品為製造
    偽鈔所用之物，被告所為上開辯解，顯屬卸責之詞，不足採
    信。綜上各點，由被告所收受之如附表一所示之物於客觀上
    確實具有製造偽鈔之功用，且被告主觀上亦具有製造偽鈔之
    意圖，足認被告於92年7月間某日，明知「林忠彥」所交付
    之如附表一所示之物，係供偽造通用紙幣所用之物，仍基於
    偽造通用紙幣之意圖，予以收受並置於其住處內之行為，本
    件事證明確，被告之犯行堪以認定。
三、查被告行為後，刑法業於94年2月2日修正公布，95年7月1日
    起施行。修正後刑法第2條第1項規定，行為後法律有變更者
    ，適用行為時之法律，但行為後之法律有利於行為人者，適
    用最有利於行為人之法律，此條項之規定係規範行為後法律
    變更所生新舊法比較適用之準據法，本身尚無新舊法比較之
    問題，應一律適用新法之規定。又刑法第199條預備偽造幣
    券罪之規定本身雖未修正，惟其法定刑除有期徒刑外，尚有
    罰金刑，而修正後之刑法第33條第5款既已將罰金刑之最低
    額由銀元1元即新臺幣3元，提高為新臺幣1000元，比較新、
    舊法結果，自以被告行為時即修正前之刑法第33條第5款規
    定較有利於被告，應依刑法第2條第1項前段，適用修正前之
    刑法第33條第5款之規定。又被告行為後，刑法施行法業於
    95年6月14日增訂公布第1條之1，其中第1項規定：「中華民
    國94年1月7日刑法修正施行後，刑法分則編所定罰金之貨幣
    單位為新臺幣。」第2項前段明定：「94年1月7日刑法修正
    時，刑法分則編未修正之條文定有罰金者，自94年1月7日刑
    法修正施行後，就其所定數額提高為30倍。」惟依被告行為
    時之法律即罰金罰鍰提高標準條例第1條前段，業將刑法分
    則各罪法定刑所定罰金數額提高10倍，再由銀元換算為新臺
    幣之結果，刑法第199條法定刑所定罰金最高數額，與修正
    後之法律規定仍屬一致，並無不同，對被告而言尚無有利或
    不利之情形，揆諸前揭說明，自不生新舊法比較之問題，應
    依一般法律適用原則，適用裁判時法即刑法施行法第1條之
    一第1項、第2項前段之規定，而不再適用罰金罰鍰提高標準
    條例第1條前段。又關於被告累犯之問題，修正前刑法第47
    條規定「受有期徒刑之執行完畢，或受無期徒或有期徒刑一
    部之執行而赦免後，5年以內再犯有期徒刑以上之罪者，為
    累犯，加重本刑至2分之1。」而修正後之刑法第47條第1項
    則規定「受徒刑之執行完畢，或一部之執行而赦免後，5 年
    以內故意再犯有期徒刑以上之罪者，為累犯，加重本刑至2
    分之1。」比較新舊法之結果，舊法對於被告並無不利。故
    依刑法第2條第1項前段規定，適用修正前刑法第47條。
四、核被告所為，係犯刑法第199條之預備偽造幣券罪。公訴意
    旨原認被告係涉犯妨害國幣懲治條例第3條第1項之偽造幣券
    罪嫌，惟據實行公訴全程到庭之公訴人於原審審理時當庭以
    言詞更正起訴法條為刑法第199條之預備偽造幣券罪嫌，本
    院無庸再行變更起訴法條，附此敘明。又被告有如事實一之
    部分所載之犯罪科刑執行情形，有本院被告前案紀錄表及判
    決書在卷可稽，其前受有期徒刑執行完畢，於5年以內故意
    再犯本件有期徒刑以上之罪，為累犯，應依修正前刑法第47
    條之規定加重其刑。
五、原審認被告罪證明確予以論罪科刑，固非無見。惟原判決就
    被告累犯之問題，未比較刑法新舊規定，逕行適用新刑法第
    47 條第1項之規定，於法不合，又未依中華民國96年罪犯減
    刑條例之規定，就其宣告刑予以減刑，亦有未洽。被告上訴
    意旨以原審之認定，與事實不符，被告並無犯罪等語，雖無
    理由，惟原判決既有上開可議之處，自應由本院將原判決撤
    銷改判。爰審酌被告之品行、智識程度及其犯罪之手段、目
    的、對國家金融交易之秩序有所危害，及其犯罪後之態度等
    一切情狀，參酌檢察官具體求刑之意見，量處如主文所示之
    刑及減得之刑示懲。扣案如附表一所示之物，均為被告所收
    受，用以偽造通用紙幣之器械原料，依刑法第200條之規定
    ，不問屬於犯人與否，均沒收之。又警方於查扣如附表一所
    示之物同時另查扣如附表二所示之物，經查該物雖為被告所
    有，惟無證據證明該等物品係「林忠彥」所交付用以偽造通
    用紙幣之器械原料，爰不為沒收之諭知，併此敘明。
據上論斷，應依刑事訴訟法第369條第1項前段、第364條、第299
條第1項前段，刑法第2條第1項、第199條、第200條，修正前刑
法第33條第5款、第47條，刑法施行法第1條之1，中華民國96年
罪犯減刑條例第2條第1項第3款、第7條，判決如主文。
本案經檢察官羅松芳到庭執行職務。
中    華    民    國    97    年    1     月    30    日
                  刑事第二十庭  審判長法  官  楊貴雄
                                      法  官  林銓正
                                      法  官  鄧振球
以上正本證明與原本無異。
如不服本判決，應於收受送達後十日內向本院提出上訴書狀，其
未敘述上訴之理由者並得於提起上訴後十日內向本院補提理由書
（均須按他造當事人之人數附繕本）。
                                      書記官  劉有志
中    華    民    國    97    年    1     月    30    日
附表一：
┌──┬───────┬────┬───────────┐
│編號│物品名稱      │數量    │扣押物品清單編號      │
├──┼───────┼────┼───────────┤
│ 一 │模版          │壹個    │臺灣臺北地方法院檢察署│
│    │              │        │九十年度綠保管字第二六│
│    │              │        │六七號編號一          │
├──┼───────┼────┼───────────┤
│ 二 │燈箱          │壹個    │同上編號二            │
├──┼───────┼────┼───────────┤
│ 三 │防偽貼紙（五百│貳張    │同上編號三            │
│    │元）          │        │                      │
├──┼───────┼────┼───────────┤
│ 四 │網版專用印花漿│伍瓶    │同上編號四            │
├──┼───────┼────┼───────────┤
│ 五 │刮刀          │壹個    │同上編號五            │
├──┼───────┼────┼───────────┤
│ 六 │網版水性油墨  │貳瓶    │同上編號六            │
├──┼───────┼────┼───────────┤
│ 七 │消光漆        │壹瓶    │同上編號七            │
├──┼───────┼────┼───────────┤
│ 八 │化學原料      │肆瓶    │同上編號十            │
├──┼───────┼────┼───────────┤
│ 九 │顏料          │捌瓶    │同上編號一二          │
├──┼───────┼────┼───────────┤
│ 十 │化學原料（網版│柒瓶    │同上編號一三          │
│    │乳膠）        │        │                      │
├──┼───────┼────┼───────────┤
│十一│針筆          │壹支    │同上編號一四          │
├──┼───────┼────┼───────────┤
│十二│顏料盤        │壹個    │同上編號一五          │
├──┼───────┼────┼───────────┤
│十三│偽造用紙（未切│壹捆    │同上編號一七          │
│    │割）          │        │                      │
├──┼───────┼────┼───────────┤
│十四│偽造用紙（未切│壹捆    │同上編號一八          │
│    │割）          │        │                      │
├──┼───────┼────┼───────────┤
│十五│偽造用紙（以切│壹捆    │同上編號一九          │
│    │割）          │        │                      │
└──┴───────┴────┴───────────┘
附表二：
┌──┬───────┬────┬───────────┐
│編號│物品名稱      │數量    │扣押物品編號          │
├──┼───────┼────┼───────────┤
│ 一 │印表機        │壹台    │臺灣臺北地方法院檢察署│
│    │              │        │九十年度綠保管字第二六│
│    │              │        │六七號編號八          │
├──┼───────┼────┼───────────┤
│ 二 │電腦主機（無硬│壹台    │同上編號九            │
│    │碟）          │        │                      │
├──┼───────┼────┼───────────┤
│ 三 │ＥＰＳＯＮ彩色│個    │同上編號一一          │
│    │墨水匣        │        │                      │
├──┼───────┼────┼───────────┤
│ 四 │文件資料      │壹頁    │同上編號一六          │
├──┼───────┼────┼───────────┤
│ 五 │筆記本        │壹本    │同上編號二十          │
└──┴───────┴────┴───────────┘
附錄本案論罪科刑法條全文：
中華民國刑法第一百九十九條
意圖供偽造、變造通用之貨幣、紙幣、銀行券或意圖供減損通用
貨幣分量之用，而製造、交付或收受各項器械、原料者，處五年
以下有期徒刑，得併科一千元以下罰金。


司法院資訊處製作；財團法人民間司法改革基金會備份。
